【裁判字號】    99,抗,353
【裁判日期】    991217
【裁判案由】    保全證據
【裁判全文】
臺灣高等法院高雄分院民事裁定           99年度抗字第353號
抗  告  人  陳鏡竹
相  對  人  新世紀資通股份有限公司
法定代理人  徐旭東
上列抗告人與相對人間保全證據事件，對於民國99年11月18日臺
灣高雄地方法院99年度審全字第110 號裁定，提起抗告，本院裁
定如下：
    主  文
抗告駁回。
抗告訴訟費用由抗告人負擔。
    理  由
一、本件聲請及抗告意旨略以：伊為相對人之網際網路撥接用戶
    ，惟伊住處之電腦於民國97年7 月29日遭相對人之人員侵入
    ，竊取個人隱私資料，且長期監控伊之電腦。又伊之住處自
    98年9 月29日起至99年7 月2 日止，不斷遭人侵入毀損，並
    妨害伊使用電腦製作書狀、證據，而伊住處設置之監視器與
    蒐證數位相機、攝影機亦遭他人惡意植入程式、變更系統，
    妨礙伊為搜證，若由伊自行蒐證，其證據力難免受到質疑且
    伊有繼續使用電腦等數位設備之必要，無法長期關機，故確
    有先行保全伊住處如附表所示之電腦及其周邊設備（下稱系
    爭電腦設備），並以字元串流拷貝之方式完整複製電腦內之
    資料，俾保存原始資料，以供專業公正之第三者即法務部調
    查局進行電腦鑑識之必要，並確保該等數位證據之證據能力
    等語。
二、按證據有滅失或礙難使用之虞，或經他造同意者，得向法院
    聲請保全，固為民事訴訟法第368 條所明定。但所謂證據有
    滅失或礙難使用之虞，係指供證據之材料本體有消失之危險
    ，或證據雖未致滅失，然依其他存在之客觀情事，有不及調
    查之危險而言。若證據並無此項滅失或礙難使用之情形，而
    得於調查證據程序中為調查者，當事人自可於調查證據程序
    中，聲請法院為調查，即無證據保全之必要。可見證據保全
    之目的係在於就供調查之證據得即時加以確保，以避免往後
    之調查證據過程中因證據已滅失或難以使用，致無從調查而
    影響法院之判斷。經查：
  (一)依抗告人所述，系爭電腦設備目前係由抗告人自行保管中，
    就客觀上及一般常情並經驗法則而言，由當事人自行保管之
    證據，既屬該當事人有利之證據方法，應會妥慎保管而無滅
    失或往後無法提出供調查之困難或危險。又抗告人自陳其於
    97年間使用相對人提供之網路服務，並發覺電腦遭病毒及程
    式惡意入侵後，已於99年1 月20日將相關IP證據提交臺灣高
    雄地方法院檢察署（下稱高雄地檢署）偵辦，此項有關抗告
    人遭他人惡意妨害使用電腦之相關證據，既已由抗告人交由
    偵查機關調查中，則法院就本案訴訟為審理時，若認有調查
    上開證據資料之必要時，除得經由抗告人現仍自行保管之證
    據資料外，並得參酌前開偵查機關之卷證資料為判斷，故應
    無證據保全之急迫性存在。
  (二)至抗告人所稱有繼續使用系爭電腦等數位設備之必要，且若
    由其自行搜證在證據能力上易遭質疑，故有證據保全必要等
    語。然抗告人之有無繼續使用電腦，與該項證據是否有滅失
    或礙難使用之證據保全要件無關。另證據能力之有無與證據
    證明力之判斷，係屬法院之職權行使事項，並有相關法律規
    定可資依循，不致因該證據係由當事人自行提出或經由第三
    人提出而有差異，故抗告人稱其自行搜證在證據能力上易遭
    質疑，即難採為得為證據保全之依據，況此項疑慮亦與證據
    保全之必要性無關，抗告人此部分論述，即不足採。
  (三)又抗告人另主張附表編號6 至11所示設備均遭入侵之罪犯植
    入惡意程式，致無法正常使用等情，因除抗告人之單方指陳
    外，並無其他證據以供本院再為調查斟酌，尚難遽以採信。
    況縱認抗告人之住處有遭竊之不確定風險存在，亦與上開條
    文所稱之要件不符。至抗告人是否透過鄰里守望相助、員警
    巡邏或加強大樓保全工作之方式以維其居家安全，如原裁定
    所述，係屬抗告人得自己處理事務之範圍，並非得藉由民事
    訴訟證據保全程序代之，亦併敘明。
三、依上所述，本件抗告人所欲保全之證據並無滅失或礙難使用
    之虞，客觀上亦無不及調查證據之危險，依上開條文規定及
    說明，其聲請保全證據，即無理由，應予駁回。
四、據上論結：本件抗告為無理由，依民事訴訟法第495 條之1
    第1 項、第449條第1 項、第95條、第78條，裁定如主文。
中    華    民    國    99    年    12    月    17    日
                            民事第五庭
                                審判長法官  黃金石
                                法      官  林健彥
                                法      官  林紀元
以上正本證明與原本無異。
本件不得再抗告。
中    華    民    國    99    年    12    月    17    日
                                書  記  官  吳華榮
附表：
┌──┬──────────┬──────┬───┬──────┐
│編號│  項目品名          │   型號     │ 數量 │  備註      │
├──┼──────────┼──────┼───┼──────┤
│ 1  │HP桌上型電腦        │CQ3020TW    │ 1台  │1.採離線鑑識│
│    │                    │            │      │2.含原廠重灌│
│    │                    │            │      │  光碟4 片  │
├──┼──────────┼──────┼───┼──────┤
│ 2  │ASUS桌上型電腦      │Vintage2-AE1│ 1台  │主機板型號為│
│    │                    │            │      │A8V-MQ      │
├──┼──────────┼──────┼───┼──────┤
│ 3  │acer筆記型電腦      │4810TG      │ 1台  │            │
├──┼──────────┼──────┼───┼──────┤
│ 4  │鍵盤                │            │ 1個  │            │
├──┼──────────┼──────┼───┼──────┤
│ 5  │滑鼠                │            │ 1個  │            │
├──┼──────────┼──────┼───┼──────┤
│ 6  │監視器              │            │ 1台  │            │
├──┼──────────┼──────┼───┼──────┤
│ 7  │SANYO攝影機         │ VPC-CG9    │ 1台  │            │
├──┼──────────┼──────┼───┼──────┤
│ 8  │SANSUMG錄音筆       │ YV-150     │ 1台  │            │
├──┼──────────┼──────┼───┼──────┤
│ 9  │BenQ數位相機        │            │ 1台  │            │
├──┼──────────┼──────┼───┼──────┤
│10  │Olympus 單眼數位相機│ E-520      │ 1台  │            │
├──┼──────────┼──────┼───┼──────┤
│11  │EPSON印表機         │ CX5505     │ 1台  │含原廠安裝光│
│    │                    │            │      │碟1片       │
└──┴──────────┴──────┴───┴──────┘

司法院資訊處製作；財團法人民間司法改革基金會備份。
